臺灣高雄地方法院民事判決　　　　　　　93年度訴字第2457號
原　　　告　甲○○
被　　　告　汎美科技企業有限公司
法定代理人　乙○○
訴訟代理人　邱超偉律師
　　　　　　石繼志律師
當事人間確認股單有效等事件，本院民國94年9 月26日言詞辯論
終結，判決如下：
    主  文
原告之訴駁回。
訴訟費用由原告負擔。
    事  實  及  理  由
一、按訴狀送達後，原告不得將原訴變更或追加他訴。但請求之
    基礎事實同一者，不在此限。民事訴訟法第255 條第1 項第
    2 款著有明文。又按請求之基礎事實同一者，縱於訴狀送達
    後，原告仍得將原訴變更或追加他訴，無須得被告同意，此
    觀民事訴訟法第255 條第1 項第2 款規定自明。所謂請求之
    基礎事實同一，係指變更或追加之訴與原訴之主要爭點有其
    共同性，各請求利益之主張在社會生活上可認為同一或關連
    ，而就原請求之訴訟及證據資料，於審理繼續進行在相當程
    度範圍內具有同一性或一體性，得期待於後請求之審理予以
    利用，俾先後兩請求在同一程序得加以解決，避免重複審理
    ，進而為統一解決紛爭者即屬之，最高法院著有90年度台抗
    字第2 號裁判要旨可資參照。本件原告主張被告前任法定代
    理人即訴外人胡國華曾於民國88年10月間，代表被告將被告
    百分之5 股份，出資登記為新台幣（下同）0000000 元（下
    稱系爭股份）贈原告，詎為被告所否認，爰訴請確認對於被
    告之系爭股份存在，嗣於審理中，以系爭股份於90年8 月14
    日，遭被告現任法定代理人即訴外乙○○移轉為其所有，爰
    變更訴之聲明為請求被告應將股東名簿內所載「乙○○出資
    0000000 元」變更為「乙○○出資0000000 元」、「甲○○
    （即原告）出資0000000 元」等情，惟被告則不同意原告關
    於訴之變更。經查，原告無論請求確認對於被告之系爭股份
    存在或請求變更股東名簿內之記載，其主張基礎事實均係原
    告所有系爭股份。足徵原告所為變更之訴，其請求基礎事實
    ，核與其起訴事實同一。揆諸首揭說明，原告關於訴之變更
    即合於法律規定應予准許，合先敘明。
二、原告主張：胡國華曾於88年10月間，代表被告將系爭股份贈
    予原告，詎乙○○於90年8 月14日，未經原告同意，盜蓋原
    告留存之印章，偽造股東同意書，載明原股東即原告000000
    0 元由乙○○承受。（下稱系爭同意書），將系爭股份移轉
    為乙○○所有。爰依公司法第113 條、第47條法律關係。聲
    明：被告應將股東名簿內所載「乙○○出資0000000 元」變
    更為「乙○○出資0000000 元」、「甲○○出資0000000 元
    」。
三、被告則以：系爭股份乃胡國華以個人身分贈與原告，並非代
    表被告贈與，且原告主張之股份，亦經其同意改由乙○○承
    受，原告之訴無理由等語，資為抗辯。爰聲明：原告之訴駁
    回。
四、兩造不爭執事項：
（一）原告於88年間為被告之股東。
（二）除系爭股份外，原告尚實際出資500000元（登記出資0000
      000 元，占百分之5 股份；下稱無爭執股份），惟無爭執
      股份，業經原告於91年7 月5 日移轉為訴外人三芯國際股
      份有限公司（下稱三芯公司）所有，並經其他股東簽章同
      意。
五、兩造於本院審理中協商爭點為：（一）系爭股份是否為原告
    所有？（二）系爭同意書上原告之印文是否遭盜蓋？系爭股
    份是否移轉為乙○○所有？
（一）系爭股份是否為原告所有？
  １﹑經查，原告於88年間持有被告百分之10股份乙節，有原告
      提出被告不否認形式真正而由其董事徐慶祥、胡國華及乙
      ○○製發之認股憑證在卷可按，核與乙○○另案於本院審
      理時所陳：被告之公司資料記載原告實際出資0000000 元
      （本院93年度雄簡字第446 號93年3 月9 日言詞辯論筆錄
      第3 頁）等語大致相符，堪認原告主張對於被告原有百分
      之10股份乙節為真實。次查，原告於91年7 月5 日，將無
      爭執股份移轉為三芯公司所有，並經其他股東簽章同意乙
      節，業如前述。則參酌上開說明，顯見原告於移轉500000
      元股份後，尚有500000元之股份。而按被告關於股東出資
      而為之記載方式，如依照前不爭執事項第二點說明，就出
      資50 0000 元部分，係載為股份百分之5，登記出資額
      0000000 元。核與原告主張系爭股份之比例百分之5 ，登
      記出資額0000000 元大致相符。則原告主張系爭股份為其
      所有，尚非無憑。至被告仍執上開情詞置辯，否認原告關
      於此部分之主張云云，即屬無據。
（二）系爭同意書上原告之印文是否遭盜蓋？系爭股份是否移轉
      為乙○○所有？
  １﹑按當事人主張有利於己之事實，就其事實有舉證之責任，
      又私人之印章，由自己使用為常態，被人盜用為變態，主
      張變態事實之當事人，自應就此印章被盜用之事實負舉證
      之責任。最高法院著有86年度台上字第717 號判決要旨可
      資參照。本件原告既自承系爭同意書上「甲○○」之印文
      係屬真正，則關於其主張印文係遭盜蓋乙節，即屬有利於
      己之變態事實。依照前開說明，自應由原告負舉證責任，
      合先敘明。
  ２﹑經查，原告既未提出證據證明系爭同意書上「甲○○」之
      印文係遭他人盜蓋，則原告主張此部分事實是否可採，已
      屬可議。況於審理中經本院再次詢問關於系爭同意書上「
      甲○○」之印文，係屬未經其同意而遭盜蓋之事實，有無
      待請求調查之證據？惟原告仍答稱：無請求調查之證據（
      本院卷第111 頁）等語，則依前開說明及舉證責任分配之
      法則，原告自應負擔無法舉證之不利益。綜上，應認原告
      主張前開印文係遭盜蓋乙節，尚難採信。按原告既無法證
      明上開印文係遭盜蓋，則依民事訴訟法第358 條第1 項規
      定，自堪認系爭同意書為真正，又系爭同意書既屬真正，
      則其上記載「…原股東甲○○出資新台幣壹佰伍拾萬元整
      讓由乙○○承受。…」乙節，亦堪推認為真實。
六、綜上，原告既無法舉證證明系爭股份並未移轉為乙○○所有
    ，則原告訴請被告應將股東名簿內之部分記載變更如訴之聲
    明所示，即無理由，應予駁回。
七、據上論結，原告之訴為無理由，依民事訴訟法第78條，判決
    如主文。
中　　華　　民　　國　　94　　年　　10　　月　　14　　日
                  民事第二庭審判長法  官    李昭彥
                                  法  官    鄭詠仁
                                  法　官　  黃呈熹
以上正本證明與原本無異。
如對本判決上訴，須於判決送達後20日內向本院提出上訴狀，同
時表明上訴理由（原判決所違背之法令及其具體內容或依訴訟資
料可認為原判決有違背法令之具體事實）；如已於本判決宣示後
送達前提起上訴者，應於判決送達後10日內補具上訴理由（均須
按他造當事人之人數附繕本）。
中　　華　　民　　國　　94　　年　　10　　月　　14　　日
                                  書記官    曾瓊玉
